【裁判字號】    97,訴,100
【裁判日期】    970609
【裁判案由】    違反槍砲彈藥刀械管制條例等
【裁判全文】
臺灣宜蘭地方法院刑事判決               97年度訴字第100號
公  訴  人  臺灣宜蘭地方法院檢察署檢察官
被      告  甲○○
選任辯護人  郭美春律師
上列被告因違反槍砲彈藥刀械管制條例案件，經檢察官提起公
訴（97年度偵字第285號），本院判決如下：
    主  文
甲○○意圖為自己不法之所有，而侵占遺失物，處罰金新臺幣伍
仟元，罰金如易服勞役，以新臺幣壹仟元折算壹日。又未經許可
，持有空氣槍，處有期徒刑壹年捌月，併科罰金新臺幣壹萬元，
罰金如易服勞役，以新臺幣壹仟元折算壹日。扣案之空氣槍壹枝
（槍枝管制編號：0000000000號）沒收。應執行有期
徒刑壹年捌月，罰金新臺幣壹萬貳仟元，罰金如易服勞役，以新
臺幣壹仟元折算壹日。扣案之空氣槍壹枝（槍枝管制編號：00
00000000號）沒收。緩刑貳年。
    事  實
一、甲○○於民國96年12月23日下午3、4時許，在宜蘭縣冬山鄉
    力霸水泥廠後方山區，拾獲不詳姓名年籍之人於不詳時間在
    該處遺失之具有殺傷力之空氣槍1枝及頭燈2盞、電池2個，
    竟意圖為自己不法之所有，將之侵占入己，並於同日晚間9
    時許，將之藏置於蘇澳鎮○○○道上方山區之草叢內而未經
    許可而持有，隨即於97年1月4日晚間6時許將之取出，欲將
    之攜往花蓮，嗣於當日晚間8時30分許，攜帶上開空氣槍、
    頭燈及電池行經宜蘭縣蘇澳鎮○○路○段新馬陸橋下時為警
    查獲，並扣得空氣槍1枝、頭燈2盞及電池2個。
二、案經宜蘭縣政府警察局蘇澳分局報請臺灣宜蘭地方法院檢察
    署檢察官偵查起訴。
    理  由
一、上揭事實，業據被告於警詢、偵查及本院審理時均坦承不諱
    ，並有空氣槍1枝（槍枝管制編號0000000000號）及頭燈2盞
    、電池2個扣案可資參佐，核均與被告前開任意性自白之事
    實相符，自堪信為真實。而扣案之空氣槍經送內政部警政署
    刑事警察局鑑定結果，認係氣體動力式槍枝，以外接高壓鋼
    瓶內氣體為發射動力，經以金屬彈丸測試3次，其中彈丸（
    直徑6.0MM、重量0.88G）最大發射速度為160公尺/秒，計算
    其動能為11焦耳，換算其單位面積動能為39焦耳/平方公尺
    。參諸依日本科學研究所之研究結果，彈丸單位面積動能達
    20焦耳／平方公分即足以穿入人體皮肉層，而依內政部警政
    署刑事警察局對活豬作射擊測試結果，彈丸單位面積動能達
    24焦耳/平方公尺，則足以穿入豬隻皮肉層，故本件扣案空
    氣槍其單位面積動能實已超過一般認定具有殺傷力之標準，
    此有內政部警政署刑事警察局97年1月16日刑鑑字第0970006
    314號函所附之槍彈鑑定書一紙在卷可稽，故本件扣案之空
    氣槍係具有殺傷力，亦堪以認定。綜上，本件事證明確，被
    告犯行堪以認定，應依法論科。
二、核被告甲○○所為，係犯刑法第337條之侵占遺失物罪及槍
    砲彈藥刀械管制條例第8條第4項未經許可持有空氣槍罪。其
    所犯上開2罪，犯意各別，行為互殊，應分論併罰。查被告
    因一時失慮而侵占他人遺失物，並將上開具有殺傷力之空氣
    槍，將之藏置而持有，惟其數量僅有1枝，且迄為警查獲時
    止，均未使用上開空氣槍，對社會所生之損害尚非甚鉅，本
    院認被告持有空氣槍之犯罪情節與槍砲彈藥刀械管制條例第
    8 條第4項所定最低法定刑之有期徒刑3年相較，縱對之科以
    最低度法定刑均猶嫌過重，依一般國民生活經驗法則，實屬
    情輕法重，當足引起一般人之同情，是本院認為被告持有空
    氣槍之犯行，實有堪資憫恕之處，爰依刑法第59條之規定減
    輕其刑。爰審酌被告因一時失慮，而侵占他人遺失物並持有
    上開具有殺傷力之槍枝之犯罪動機，生活狀況、智識程度、
    犯罪對社會所生之損害非鉅，及犯罪後尚能坦承犯行態度良
    好等一切情狀，分別量處如主文所示之刑，罰金部分均諭知
    易服勞役之折算標準，並就罰金部分定其應執行刑，併諭知
    易服勞役之折算標準。又被告前未曾受有期徒刑以上刑之宣
    告，此有卷附臺灣高等法院被告前案紀錄表可按，此次因一
    時失慮致罹刑典，經此偵審程序應已知警惕而無再犯之虞，
    本院認對其所宣告之刑以暫不執行為適當，爰併予以宣告緩
    刑2年，以勵自新。扣案之空氣槍1枝（槍枝管制編號：0000
    000000號），屬違禁物，不問屬於被告與否，應依刑法第38
    條第1項第1款之規定諭知沒收。至扣案之頭燈2盞及電池2個
    ，非屬違禁物，亦非供犯罪所用之物，業據被告供承在卷，
    爰不另為沒收之諭知，附此敘明。
據上論斷，應依刑事訴訟法第299條第1項前段，槍砲彈藥刀械管
制條例第8條第4項，刑法第11條前段、第337條、第59條、第42
條第3項、第51條第7款、第74條第1項第1款、第38條第1項第1款
，判決如主文。
本案經檢察官張立言到庭執行職務。
中    華    民    國    97    年    6     月    9     日
                  刑事第二庭審判長法  官  黃永勝
                                  法  官  陳映佐
                                  法  官  鄭貽馨
以上正本證明與原本無異。
如不服本判決應於收受本判決後10日內，向本院提出上訴書狀，
並應敘述具體理由。若未敘述理由者，應於上訴期間屆滿後20日
內，向本院補提理由書狀 (均須按他造當事人之人數附繕本)。
                                  書記官  林嘉萍
中    華    民    國    97    年     6    月    10    日
附錄本案論罪科刑法條全文：
槍砲彈藥刀械管制條例第8條
未經許可，製造、販賣或運輸鋼筆槍、瓦斯槍、麻醉槍、獵槍、
空氣槍或第4條第1項第1款所定其他可發射金屬或子彈具有殺傷
力之各式槍砲者，處無期徒刑或5年以上有期徒刑，併科新臺幣1
千萬元以下罰金。
未經許可，轉讓、出租或出借前項所列槍枝者，處 5 年以上有期
徒刑，併科新臺幣 1 千萬元以下罰金。
意圖供自己或他人犯罪之用，而犯前二項之罪者，處無期徒刑或
 7 年以上有期徒刑，併科新臺幣 1 千萬元以下罰金。
未經許可，持有、寄藏或意圖販賣而陳列第 1 項所列槍枝者，處
 3年以上10年以下有期徒刑，併科新臺幣700萬元以下罰金。
第 1 項至第 3 項之未遂犯罰之。
中華民國刑法第337條
意圖為自己或第三人不法之所有，而侵占遺失物、漂流物或其他
離本人所持有之物者，處5百元以下罰金。


司法院資訊處製作；財團法人民間司法改革基金會備份。
